臺灣高雄地方法院刑事裁定　　　　　　 96年度交聲字第881號
原處分機關　交通部公路總局臺中區監理所
異　議　人　甲○○
上列異議人因違反道路交通管理處罰條例案件，對於交通部公路
總局臺中區監理所96年9 月26日所為之處分（原處分：裁監稽違
字第裁61-GD0000000號），聲明異議，本院裁定如下：
    主   文
原處分關於罰鍰新台幣伍萬貳仟伍佰元部分撤銷。
前項撤銷部分，甲○○不罰。
    理    由
一、原處分意旨係以：本件異議人即受處分人於民國96年4 月28
    日4 時50分許，騎乘車號IDD －381 號重型機車，在台中市
    西屯區○○路○ 段82號前，因酒後駕車肇事，經警施以呼氣
    酒精濃度測試，其呼氣中酒精濃度測定值為每公升0.86毫克
    ，超過標準值每公升0.55毫克之違規，為台中縣政府警察局
    第六分局何安派出所員警製單舉發，由交通部公路總局臺中
    區監理所於96年9 月26日以裁監稽違字第裁61-G D0000000
    號裁決書，裁處受處分人違反道路交通管理處罰條例第35條
    第1 項第1 款規定之行為，裁處罰鍰新台幣（下同）52,500
    元，並禁考駕駛執照1 年等語。
二、聲明異議意旨略以：異議人固於上開時、地確有酒後駕車之
    行為，然其上開行為經台灣高雄少年法院於96年7 月30日以
    96年度少護字第404 號判處異議人應予訓誡確定，詎行政機
    關竟又為上開裁決，乃對同一事實重複裁決，違反一事不二
    罰之原則，是本件已不能再依道路交通管理處罰條例科處罰
    鍰，原處分應予撤銷等語（依異議意旨不含禁考駕駛執照部
    分）等語。
三、經查：
(一)、按汽車駕駛人飲用酒類或其他類似物後其吐氣所含酒精濃度
    超過每公升0.25毫克或血液中酒精濃度超過百分之0.05以上
    者，不得駕車，道路交通安全規則第114 條第2 款定有明文
    。又汽車駕駛人，駕駛汽車經測試檢定有酒精濃度超過規定
    標準者，處15,000元以上60,000元以下罰鍰，並當場移置保
    管其車輛及吊扣其駕駛執照1 年，道路交通管理處罰條例第
    35條第1 項第1 款定有明文。再依道路交通安全規則第2 條
    第1 款所定，汽車指在道路上不依軌道或電力架線而以原動
    機行駛之車輛（包括機器腳踏車），故機車駕駛人亦應遵守
    上揭規定為之。查異議人飲用酒類後，於上揭時、地駕駛重
    型機車，經員警測試檢定有酒精濃度超過規定標準即吐氣所
    含酒精濃度超過每公升0.55毫克以上之事實，為異議人所是
    認，從而，台中縣政府警察局第六分局何安派出所警員以其
    有違反道路交通管理處罰條例第35條第1 項第1 款規定之行
    為，遂當場製單舉發，嗣經原處分機關於96年9 月26日以裁
    監稽違字第裁61-GD0000000號裁決書依法裁處罰鍰52,500元
    ，並禁考駕駛執照1 年，有原舉發機關之舉發違反道路交通
    管理事件通知單及違反道路交通管理事件裁決書各1 份在卷
    可稽。
(二)、按一行為同時觸犯刑事法律及違反行政法上義務規定者，依
    刑事法律處罰之。但其行為應處以其他種類行政罰或得沒入
    之物而未經法院宣告沒收者，亦得裁處之。前項行為如經不
    起訴處分或為無罪、免訴、不受理、不付審理之裁判確定者
    ，得依違反行政法上義務規定裁處之，行政罰法第26條定有
    明文，此即所謂「一事不二罰原則」，申言之，一行為同時
    觸犯刑事法律及違反行政法上義務規定時，由於刑罰與行政
    罰同屬對不法行為之制裁，而刑罰之懲罰作用較強，故依刑
    事法律處罰，即足資警惕時，實無一事二罰再處行政罰之必
    要，且刑事法律處罰，由法院依法定程序為之，較符合正當
    法律程序，應予優先適用；但罰鍰以外之沒入或其他種類行
    政罰，因兼具維護公共秩序之作用，為達行政目的，行政機
    關仍得併予裁處。又如其行為經檢察官為不起訴處分或法院
    為無罪、免訴、不受理、不付審理（少年事件）之裁判確定
    者，因無一事不二罰疑慮，自得再依違反行政法上義務之規
    定處罰。
(三)、查本件異議人飲用酒類，已達不能安全駕駛動力交通工具，
    移送台灣高雄少年法院審理結果，經該院於96年7 月30日以
    96年度少護字第404 號裁判處異議人應予訓誡，此有台灣高
    等法院被告全國前案紀錄表一紙，及卷附之台灣高雄少年法
    院96年度少護字第404 號案件宣示筆錄等資料在卷可查，復
    有台灣高雄少年法院96年度少護字第404 號卷可佐，異議人
    酒後駕車之行為同時觸犯刑法及違反行政法上義務，並經台
    灣高雄少年法院裁定確定，揆諸前揭說明，裁處罰鍰部分自
    無從再適用行政罰之必要，原處分機關逕以異議人酒精濃度
    超過規定標準0.55MG/L，對其裁處罰鍰52,500元，尚有未洽
    。基此，受處分人上述酒後駕車違規之情事，依行政罰法第
    26條第1 項前段規定，即應依刑事法律處罰之，則就科以罰
    鍰52,500元部分，爰不再依上揭道路交通管理處罰條例規定
    裁罰之。（至就異議人酒駕禁考駕駛執照部分，確屬適法，
    異議人未就此異議，附此敘明）。
四、綜上所述，原處分機關就上開酒駕處罰鍰52,500元部分之行
    政裁罰，尚有未洽，就此部分之原處分應予撤銷，並為異議
    人不罰之諭知。
五、據上論斷，應依道路交通管理處罰條例第87條第2 項、道路
    交通案件處理辦法第20條，裁定如主文。
中　　華　　民　　國　　96　　年　　11　　月　　30　　日
                    交通法庭    法　官  文昌
以上正本證明與原本無異。
如不服本裁定，應於送達後5日內，向本院提出抗告狀。
中　　華　　民　　國　　96　　年　　11　　月　　30　　日
                                書記官  吳良美
